最高法院刑事判決　　　　　　九十四年度台上字第一七一四號
　　上　訴　人　乙○○
　　選任辯護人　吳春生律師
　　上　訴　人　甲○○
　　　　　　　　　　　　巷32.
　　　　　　　　丙○○
　　　　　　　　　　　　巷17.
　　　　　　　　　　　　（現在台灣東成技能訓練所執行中）
上列上訴人等因違反槍砲彈藥刀械管制條例案件，不服台灣高等
法院高雄分院中華民國九十三年十二月九日第二審判決（九十三
年度上更(一)字第二九○號，起訴案號：台灣高雄地方法院檢察署
九十一年度偵字第一一八九五號），提起上訴，本院判決如下：
    主  文
上訴駁回。
    理　由
按刑事訴訟法第三百七十七條規定，上訴於第三審法院，非以判
決違背法令為理由，不得為之。是提起第三審上訴，應以原判決
違背法令為理由，係屬法定要件。如果上訴理由狀並非依據卷內
訴訟資料，具體指摘原判決不適用何種法則或如何適用不當，或
所指摘原判決違法情事，顯與法律規定得為第三審上訴理由之違
法情形不相適合時，均應認其上訴為違背法律上之程式，予以駁
回。本件原判決認定上訴人乙○○於民國九十一年六月初某日，
自綽號「阿力」之不詳姓名之人處取得捷克ＣＺ廠製九ｍｍ制式
半自動手槍（含彈匣二個）、德國ＭＡＵＳＥＲ廠製九ｍｍ制式
半自動手槍（含彈匣一個）各一支，及九ｍｍ制式子彈八十發，
而未經許可持有之。嗣乙○○萌生將上開手槍及子彈販賣牟利之
犯意，委託具有幫助犯意之上訴人丙○○為其尋覓買主；翁某乃
於同年月七日凌晨二時許以電話邀約王君國（下稱王某）見面看
槍，然王某並未赴約。乙○○旋又邀上訴人甲○○共同販賣槍、
彈，並允於事成後給予新台幣（下同）一、二萬元為酬。乙○○
與甲○○二人遂基於共同犯意之聯絡，共同攜帶上述手槍二支及
子彈八十發，由丙○○帶領前往高雄市○○區○○路三六○號十
樓王某住處。孫、朱二人抵王某住處後，即出示上揭手槍及子彈
，向王某表示願分別以三十二萬元（捷克ＣＺ廠製制式手槍及子
彈二十發部分）、二十六萬元（德國ＭＡＵＳＥＲ廠製制式手槍
及子彈六十發部分）之價格出售。王某因身上無現金而約於同日
晚上再聯絡，惟旋將上情告知警員邵彥榮，邵彥榮即囑王某於對
方確定交易時間地點後立即通知伊。嗣丙○○與王某約定於同日
晚上再於王某住處見面，王某即通知邵彥榮，邵彥榮遂與其他警
員多人於同日晚間至王某住處大樓監控埋伏。其後乙○○、甲○
○於同日晚上七時五十分許，分持前揭制式手槍各一支（含彈匣
及制式子彈共八十發），由丙○○帶領前往王某前揭住處大樓，
為埋伏之警員於同日晚上九時許在該大樓電梯口逮捕，並扣得上
述手槍二支及子彈八十發（已鑑驗試射六發，尚餘七十四發）等
情。因而撤銷第一審判決，改判仍依想像競合犯關係從一重論處
乙○○、甲○○共同未經許可，販賣手槍未遂罪刑，及論處丙○
○幫助未經許可，販賣手槍未遂罪刑。已敘明上揭事實，業據甲
○○、丙○○於警詢時供承不諱，核與證人王君國於警詢及偵查
中所述情節相符，並經警員邵彥榮證述明確，復有前揭手槍二支
及子彈八十發扣案可資佐證。而乙○○對於其與甲○○於前揭時
地共同攜帶上開手槍及子彈被警方查獲之事實亦坦承不諱，足見
甲○○、丙○○警詢之自白，以及王某所為不利之證述，均與事
實相符，應堪採信。又上述手槍二支及子彈八十發經內政部警政
署刑事警察局鑑驗結果，其一支為捷克ＣＺ廠製九ｍｍ制式半自
動手槍（含彈匣二個），另一支為德國ＭＡＵＳＥＲ廠製九ｍｍ
制式半自動手槍（含彈匣一個），子彈八十發係口徑九ｍｍ制式
子彈，均具有殺傷力，有該局槍彈鑑定書一份在卷可稽。查非法
販賣手槍及子彈係屬重刑之罪，若非有利可圖，衡情乙○○、甲
○○應不致甘冒重刑之風險而販賣槍、彈予王某，堪認其二人應
有販賣營利之意圖無訛。而丙○○明知孫、朱二人有意販賣手槍
、子彈牟利，竟仍為其等介紹買主及帶領其二人前往買主住處洽
商交易，足見其確有幫助孫、朱二人販賣槍、彈未遂之犯行無訛
；為其所憑之證據及認定之理由。並以乙○○雖辯稱：伊擬以上
述槍、彈抵償積欠王某之賭債五十八萬元，並無販賣槍、彈之意
圖。警方係故意以不移送王某販賣毒品罪嫌為條件，而誘使王某
通知伊攜帶槍、彈至其住處供警查獲，應屬陷害教唆云云。甲○
○辯稱：伊係受孫某囑託幫忙攜帶手槍一支及子彈交予王某，不
知孫某交付槍彈之用意，亦未約定酬勞；伊於警詢時被警員毆打
，其警詢筆錄內容不實云云。丙○○辯稱：伊係應乙○○之要求
協助其與王某協調債務問題，不知孫、朱二人身上攜有槍、彈，
並無幫助販賣槍、彈之意圖；又伊受警方以淋水及冷氣、電風扇
吹襲身體之方式刑求，其警詢筆錄內容不實，不得採為證據云云
。然查甲○○於檢察官及第一審訊問時均未提及有遭警方刑求之
情事，於第一審並稱其於警詢時並未受刑求，所述均屬實在等語
。經第一審勘驗其警詢錄音帶核對結果，警方詢問時曾對甲○○
表示可聘請律師，警方不會對其刑求或恐嚇、誣陷伊等語。於其
答詢完畢後，復提示警詢筆錄供其閱覽，並詢以有無錯誤，而甲
○○閱覽後亦表示警詢筆錄所載無誤。警方並應其要求打電話通
知其表姊朱榮貞至警局，而朱榮貞至警局後，甲○○復向朱榮貞
表示係因友人叫伊帶槍去賣給別人而被警方逮捕等語；而警方錄
音過程中，除於「警卷第四頁背面」之問題回答完畢至「第五頁
開始」之間，曾有短暫中斷，但隨即恢復錄音之情形外，餘均全
程錄音。且警員詢問之方式，係每詢問一個問題，由甲○○回答
，俟打字完畢後，始詢問下一個問題；且詢問之口氣溫和，並無
脅迫或恐嚇之情形。另丙○○於檢察官初詢時亦未提及有遭刑求
之情事，且經第一審勘驗警詢錄音帶結果，除在「警卷第六頁背
面第七行」丙○○回答完畢後，曾有短暫中斷，但隨即恢復錄音
之情形外，餘均全程錄音，警員並提示警詢筆錄予其閱覽確認無
訛。且警方詢問之態度與方式亦與詢問甲○○之情形相同，並無
脅迫或恐嚇之情形，有第一審勘驗筆錄可稽。再甲○○、丙○○
於進入台灣高雄看守所羈押時，其入所健康檢查結果均屬正常，
其二人亦自述身體健康狀況良好，並無任何病痛等情，有台灣高
雄看守所函附朱、翁二人之健康檢查表，及入所前受傷患病經過
自述登記簿各一份在卷可稽。堪認朱、翁二人之警詢筆錄應係基
於自由意識而製作，所辯曾遭警方刑求一節，要係事後卸責之詞
，均難採信。乙○○雖辯稱伊係欲以上述槍、彈抵償積欠王某之
賭債五十八萬元，並提出其交付王某而被退回之支票二張（金額
分別為二十萬元及三十萬元）為證。惟查乙○○原辯稱其在賭場
向王某調借現款，因而積欠王某六十八萬元云云，惟嗣又改稱伊
曾在立德棒球場附近之賭場積欠賭債，經該賭場股東綽號「世雄
」者將伊所積欠之賭債移轉予王某云云；其所述積欠王某賭債之
原因，前後不一。且王某於第一審初訊時即否認曾與乙○○賭博
，並稱伊與孫某並無任何債務關係，亦未曾收受孫某之支票，不
可能要求孫某以槍彈抵債，本案係上訴人等主動表示要販賣槍彈
予伊等語。嗣於第一審第二次訊問時仍稱：伊與乙○○並無賭債
或金錢借貸關係等語，顯與孫某所辯不合。而其嗣後雖附合乙○
○之詞翻稱：綽號「世雄」者曾表示孫某之賭債移轉予伊，惟債
務金額已忘記云云。惟此不僅與其先前所述矛盾，且其既不知孫
某賭債之金額，又如何要求孫某以槍彈抵債？而王某堅稱並未要
求孫某以槍彈抵債，亦與乙○○所辯係經王某一再要求始答應提
供槍彈抵債等情不符。況乙○○若係應王某之要求提供上述槍彈
抵債，此對王某應屬有利，則王某豈有報警逮捕上訴人之理。是
乙○○前揭所辯以及王某嗣後所述，無非卸責及迴護之詞，均不
足以採信。至王某於第一審雖又附合乙○○稱：伊曾因毒品案件
遭警逮捕，警方以伊提供販賣槍彈之人，作為不移送其販賣毒品
罪之條件，伊乃請丙○○找孫某交付槍彈予伊，事實上伊並未向
上訴人等購買槍彈云云。惟查王某於九十一年五月二十八日因涉
嫌販賣毒品案件遭警方逮捕後，於警詢及偵查中已坦承販賣毒品
犯行不諱，且警方隨後即以販賣毒品罪嫌將其移送檢察官偵辦，
此業據第一審調閱台灣高雄地方法院檢察署九十一年度偵字第一
一三六四號偵查案卷查明無訛，尚難認警方有以不移送其販賣毒
品罪嫌，作為其引誘上訴人等販賣槍彈之交換條件。且警員邵彥
榮於原審亦否認有上述情事，而王某於邵彥榮在第一審否認上情
後，亦承認邵彥榮所述實在，並稱當時伊係為了交保才提供上訴
人等販賣槍枝之情報予警方等語，足見乙○○所辯本件係警方指
使王某陷害教唆伊犯罪，以及王某事後附合之詞，均非可信。至
丙○○聲請向台灣高雄看守所函查其入所攜帶之衣物中有無皮夾
克一件，以證明其曾被警方以淋水及用冷氣、電風扇吹襲身體一
節。惟查縱令丙○○於進入看守所時攜有皮夾克一件，亦難據以
證明警員有對其刑求之事實，其聲請如何亦無調查之必要，均於
理由內一一詳加指駁及說明。核其所為之論斷，俱與卷內資料相
符，從形式上觀察，原判決並無調查未盡、理由不備或理由矛盾
等違背法令之情形。乙○○上訴意旨略以：甲○○、丙○○之警
詢筆錄並無證據能力，原判決採為證據，自有不當。又伊係欲以
上開槍、彈抵償積欠王君國之賭債，已提出支票二張為證，原審
未詳加調查，遽予摒棄不採，亦有未合。再警方以不移送王某販
賣毒品罪嫌，而誘使其通知伊等攜帶槍、彈至其住處供警查獲，
應屬陷害教唆；原審未究明王某通知警方逮捕伊等之動機與目的
，遽行判決，亦有違誤云云。甲○○上訴意旨略以：警方未聲請
搜索票即將伊等逮捕，顯有不當。且警方於逮捕後約三小時始製
作筆錄，又未全程錄音，並對伊刑求脅迫，其警詢筆錄非出於自
由意識，且與事實不符，自不得作為證據。再王君國係受警方教
唆而為不利之證述，原審遽予採信，亦有不合。再伊僅單純幫忙
孫某攜帶槍、彈，不知有販賣槍彈之事，原審遽論以販賣槍彈罪
，亦有違誤。又警方指使王君國通知孫某與伊攜帶槍彈而將其逮
捕，原審未查明是否陷害教唆，不無疏漏。此外，原審未於審判
期日將上述槍、彈提示令其辨認，亦屬違法云云。丙○○上訴意
旨略以：伊僅係單純出面為乙○○與王某協調債務問題，並未介
紹其二人買賣槍、彈，亦不知孫、朱二人攜帶槍械，原遽認伊有
幫助販賣槍、彈未遂之犯行，顯屬率斷。又伊於警詢時受警方以
淋水及以冷氣、電風扇吹襲身體之方式刑求，原審未予調查，遽
認伊無被刑求情事，亦有不當。再警方詢問時未連續錄音，其警
詢筆錄不得採為證據。又本件係警方以陷害教唆之方式入人於罪
，原審未予詳查，遽行判決，亦有未合。再原審並未調閱王某與
伊等之電話通聯紀錄及王某住處大樓監視錄影帶，以查明真相，
亦嫌草率。又警方未聲請搜索票即逕行將伊等逮捕，顯屬違法。
再者，警方以不移送王某販賣毒品罪為條件，誘使其指證伊等犯
罪，原審遽予採信，亦有不當。此外，原審未於審判期日將上述
槍、彈提示令其等辨認，亦有違誤云云。惟查證據之取捨及事實
之認定，均為事實審法院之職權，倘其採證認事並未違背證據法
則，自不得任意指為違法。查原判決就其如何認定乙○○、甲○
○二人有共同販賣槍、彈未遂，以及丙○○有幫助販賣槍、彈未
遂之犯行，已詳敘其所憑之證據及理由。且對於上訴人等所辯欲
以槍、彈抵償賭債，並無販賣之意圖，警詢筆錄係受刑求所製作
，並未全程錄音，且與事實不符，以及伊等係受警方陷害教唆云
云，暨王某事後翻異之詞，如何係卸責及迴護之詞，而均不足以
採信；乙○○所提出之支票二張，如何不足採為有利之認定，以
及丙○○聲請函查其進入看守所時有無皮夾克一件，如何亦無調
查之必要等情，均於理由內一一指駁及說明甚詳，核無違法情形
。按現行犯不問何人得逕行逮捕之，刑事訴訟法第八十八條第一
項定有明文。本件警方依王某之通知，獲悉上訴人等即將攜帶槍
、彈前往王某住處交易，因情形急迫而先至王某住處大樓監控埋
伏，嗣於上訴人等進入該大樓電梯口時逕予逮捕，並於乙○○、
甲○○身上查獲手槍二支及子彈八十發，足見上訴人等當時均係
共同未經許可持有及販賣槍、彈之現行犯，則警方縱無搜索票而
逕予逮捕，核與上開規定無違。上訴意旨質疑警方無搜索票而逕
予逮捕一節，要屬誤解。又原判決以上訴人等係於攜帶槍、彈欲
與王某交易時被警方當場逮捕，參酌查扣之手槍、子彈，以及上
訴人等與王某之供證等證據資料，認定上訴人等犯行已臻明確，
縱未調閱上訴人等與王某之電話通聯紀錄及王某住處大樓之監視
錄影帶，亦不影響於本件事實之認定及判決之結果。上訴意旨執
此無關判決結果之枝節問題指摘原判決不當，自非適法之第三審
上訴理由。再原審於審判期日雖僅提示扣案手槍、子彈之扣押筆
錄、扣押物品清單及照片，而未將扣案之手槍及子彈逐一提示予
上訴人及其辯護人，其所踐行之訴訟程序固有瑕疵。但上訴人等
對於扣案之手槍二支，及子彈八十發確係伊等於案發時被警方查
獲之事實，始終無爭執，於原審提示上述手槍、子彈之扣押物品
清單及照片時，亦均表示無意見。則原審上開訴訟程序之瑕疵，
顯然於判決無影響，依刑事訴訟法第三百八十條之規定，仍不得
作為適法之第三審上訴理由。至其餘上訴意旨，無非仍執渠等在
原審之辯解，為單純事實之爭執，或就原審採證認事職權之適法
行使，暨原判決已明白論斷詳細說明之事項，任意指為違法，均
非依據卷內資料具體指摘原判決不適用何種法則或如何適用不當
，顯與法律所規定得提起第三審上訴理由之違法情形不相適合。
揆之首揭說明，其等上訴均為違背法律上之程式，應併予駁回。
據上論結，應依刑事訴訟法第三百九十五條前段，判決如主文。
中　　華　　民　　國　九十四　年　　四　　月　　七　　日
                      最高法院刑事第五庭
                          審判長法官  吳　雄　銘
                                法官  池　啟　明
                                法官  郭　毓　洲
                                法官  吳　三　龍
                                法官  蕭　仰　歸
      本件正本證明與原本無異
                                      書  記  官
中　　華　　民　　國　九十四　年　　四　　月　 十一　 日
                                                      Ｃ
